臺灣新竹地方法院刑事判決　　　　　　100年度交簡上字第9號
上　訴　人　臺灣新竹地方法院檢察署檢察官
被　　　告　李洪章
上列上訴人因被告過失致死案件，不服本院民國99年12月30日99
年度竹北交簡字第612 號第一審簡易判決（偵查案號：臺灣新竹
地方法院檢察署99年度偵字第7528號），提起上訴，本院管轄第
二審之合議庭認應適用通常程序審理，並自為第一審判決如下：
    主  文
原判決撤銷。
李洪章犯過失致人於死罪，處有期徒刑玖月。
    事  實
一、李洪章於民國99年8 月3 日晚上，駕駛車牌號碼JZ-2579 號
    自用小客車，沿新竹縣關西鎮○○○路由北往南方向行駛，
    於同日19時55分許，行經中豐新路與青山街路口時，原應注
    意行經行人穿越道，遇有行人穿越時，應暫停讓行人先行通
    過，而當時天候晴、夜間有照明、路面乾燥無缺陷及無障礙
    物，視距良好，並無不能注意之情事，竟疏未注意及之，適
    楊黃月照自該交叉路口南側沿行人穿越道由東往西方向行穿
    越中豐新路，李洪章見於行人穿越道上行走之楊黃月照，未
    暫停讓其先行，反貿然加速欲閃避楊黃月照而通過該路口，
    惟因閃避不及，李洪章所駕前揭自小客車車頭左前方撞擊楊
    黃月照，楊黃月照因而倒地，致其受有頭胸部鈍力損傷之傷
    害，經送國軍桃園總醫院附設民眾診療服務處急救，到院前
    已無生命跡象，經急救後仍於同日晚上8 時許宣告死亡。李
    洪章於本件車禍發生後，在未有偵查犯罪職權之機關或公務
    員查知為犯人前，即主動於警員到場時表明為肇事者及願受
    裁判之意。
二、案經新竹縣警察局新埔分局報請暨臺灣新竹地方法院檢察署
    檢察官自動檢舉偵查起訴。
    理  由
壹、程序部分：
一、本件被告之供述，被告並未主張係以不正方法取得或筆錄記
    載與實際所述不符合之情形而無證據能力，足認被告在警詢
    、偵查中之自白或陳述，屬出於自由意識之陳述，無何任意
    性之瑕疵可指，應具有證據能力。
二、次按被告以外之人於審判外之陳述，雖不符前4 條之規定，
    而經當事人於審判程序同意作為證據，法院審酌該言詞陳述
    或書面陳述作成時之情況，認為適當者，亦得為證據；又當
    事人、代理人或辯護人於法院調查證據時，知有第159 條第
    1 項不得為證據之情形，而未於言詞辯論終結前聲明異議者
    ，視為有前項之同意，刑事訴訟法第159 條之5 第1 項、第
    2 項分別定有明文。查本件除被告以外之供述證據及卷內以
    其記載為內容之文書證據，雖屬被告以外之人於審判外之言
    詞陳述，惟被告未於本院言詞辯論終結前就相關證據無證據
    能力，聲明異議，依上開規定，即視為同意於審判程序作為
    證據，復經本院審酌陳述作成時之情況，認為適當，而認得
    作為本件之證據。
三、非供述證據被告並未於本院言詞辯論終結前表示無證據能力
    ，復查其取得過程亦無何明顯瑕疵，而應可作為本件之證據
    。
貳、實體部分：
一、上開事實，業據被告李洪章於警詢、偵查、原審法院及本院
    審理時坦承不諱（99年度相字第519 號卷第6 頁至第8 頁、
    第26頁至第26頁背面、99年度竹北交簡字第612 號卷第17頁
    至第18頁、本院卷第10頁至第12頁、第30頁至第35頁），並
    有道路交通事故現場圖、道路交通事故調查報告表(一)、(二)、
    臺灣省竹苗區車輛行車事故鑑定委員會99年9 月20日竹苗鑑
    990533字第0995302995號函附鑑定意見書、國軍桃園總醫院
    附設民眾診療服務處診斷證明書、臺灣新竹地方法院檢察署
    檢察官勘驗筆錄、法醫檢驗報告書、相驗屍體證明書、照片
    在卷可按（見99年度相字第519 號卷第5 頁、第14頁至第15
    頁、第51頁至第55頁、第12頁、第24頁、第27頁至第35 頁
    ），堪認被告之自白確與事實相符。按汽車行經行人穿越道
    ，遇有行人穿越時，無論有無交通指揮人員指揮或號誌指示
    ，均應暫停讓行人先行通過，道路交通安全規則第103 條第
    2 項定有明文。被告領有適當駕照並駕駛該自小客車上路，
    自負有上開注意義務，且依當時天候晴、夜間有照明、路面
    乾燥無缺陷及無障礙物，視距良好之情形並無不能注意之情
    事，被告竟疏未注意暫停讓被害人楊黃月照先行通過，猶貿
    然前行，其駕駛該自小客車車頭左前端撞及被害人之身體而
    肇事，被害人並因上開車禍導致頭胸部鈍力損傷致死亡，是
    被告之過失與被害人之死亡結果間，確有相當之因果關係甚
    明。綜上所述，本件事證明確，被告犯行洵堪認定，應依法
    論科。
二、核被告所為，係犯刑法第276 條第1 項之過失致死罪。又被
    告為汽車駕駛人，行經行人穿越道不依規定讓行人優先通行
    ，因而致被害人死亡，應依道路交通管理處罰條例第86條第
    1 項之規定加重其刑。再被告在有偵查犯罪職權之機關或公
    務員發覺其犯罪前，主動向到場處理之新竹縣警察局新埔分
    局交通組員警張維昇表明其係肇事車輛之駕駛人，並接受裁
    判乙情，有新竹縣警察局道路交通事故肇事人自首情形紀錄
    表1 紙（見99年度相字第519 號卷第13頁）在卷足憑，應依
    刑法第62條前段之規定減輕其刑，並依法先加後減之。
三、原審以被告罪證明確，據以論罪科刑，固非無見。惟被告因
    行經閃光黃燈號誌路口，未減速慢行，且未讓行人穿越道上
    行人先行之單方過失，使被害人家庭突生驟變，不再享有天
    倫之樂，本應積極表達其慰問關心之意，以撫慰被害人家屬
    之心靈，然被告自99年8 月3 日發生事故迄今，僅口頭向法
    院表達願以含強制險共新台幣280 萬元與被害人家屬和解之
    意，雖被害人家屬無法接受此金額，然本院詢問被告可否將
    允諾之金額先給付予被害人家屬，被告卻稱若無法以此金額
    和解，不願意將允諾之上開和解金先給付被害人家屬，則被
    告是否確有與被害人家屬和解之誠意，不無疑義，亦使被害
    人家屬至今仍受訟累，無法走出失去親人之陰霾，是原審量
    刑實屬過輕。公訴人以原審量刑過輕為由上訴，為有理由。
    原審判決既有上開不當，自無可維持，應由本院撤銷改判。
    爰審酌雖坦承犯行，然被告行經行人穿越道未減速慢行，讓
    行人先行通過之過失情節重大，並導致1 條寶貴性命因而殞
    歿，其犯罪所生危害程度甚鉅，另其於原審及本院審理時雖
    表明有意與被害人家屬和解並賠償損失，但迄今仍未與被害
    人家屬達成和解並賠償損失，兼衡其大學畢業目前從事配電
    盤工作之智識程度、生活狀況及犯後態度等一切情狀，量處
    如主文第2 項所示之刑。
四、按管轄第二審之地方法院合議庭受理簡易判決上訴案件，應
    依通常程序審理；其認案件有刑事訴訟法第452 條之情形者
    ，應撤銷原判決，逕依通常程序為第一審判決（法院辦理刑
    事訴訟簡易程序案件應行注意事項第14條參照）。查本件被
    告所犯過失致死犯行，經本院管轄第二審合議庭量處如主文
    所示之刑，已如前述，是本案即屬不得逕以簡易判決處刑之
    案件，應依刑事訴訟法第452 條規定，改依通常訴訟程序審
    理，並準用刑事訴訟法第369 條第2 項規定，自為第一審判
    決，附此敘明。
據上論斷，依刑事訴訟法第452 條、第455 條之1 第1 項、第3
項、第369 條第1 項前段、第2 項、第364 條、第299 條第1 項
前段，刑法第276 條第1 項、第62條前段，道路交通管理處罰條
例第86條第1 項，刑法施行法第1 條之1 第1 項、第2 項前段，
判決如主文。
本案經檢察官黃慧倫到庭執行職務。
中    華    民    國   100    年    4     月    22    日
                  刑事第一庭  審判長法  官  陳健順
                                    法  官  林哲瑜
                                    法  官  朱美璘
以上正本證明與原本無異
如不服本判決應於收受判決後10日內向本院提出上訴書狀，並應
敘述具體理由。其未敘述上訴理由者，應於上訴期間屆滿後20日
內向本院補提理由書(均須按他造當事人之人數附繕本)「切勿逕
送上級法院」。
中    華    民    國   100    年    4     月    22    日
                                    書記官  楊嘉惠
附錄本案論罪科刑法條全文：
刑法第276條
因過失致人於死者，處2年以下有期徒刑、拘役或2千元以下罰金
。
從事業務之人，因業務上之過失犯前項之罪者，處5年以下有期
徒刑或拘役，得併科3千元以下罰金。